【裁判字號】    95,訴,291
【裁判日期】    950331
【裁判案由】    強盜
【裁判全文】
臺灣臺中地方法院刑事判決               95年度訴字第291號
公  訴  人  臺灣臺中地方法院檢察署檢察官
被      告  甲○○
                      號3樓
指定辯護人  本院公設辯護人  丁○○
上列被告因強盜案件，經檢察官提起公訴（94年度偵字第19029號）
，本院判決如下：
    主    文
甲○○意圖為自己不法之所有，攜帶兇器，以脅迫至使不能抗拒
，而取他人之物，累犯，處有期徒刑柒年捌月。扣案之玩具手槍
（槍枝管制編號0000000000號）壹支及紅色鴨舌帽壹
頂均沒收。
    犯罪事實
一、甲○○前曾於民國八十九年間，因偽造有價證券、贓物案件
    ，經法院判處有期徒刑三年二月及七月，定應執行刑為有期
    徒刑三年四月確定，於九十二年八月十一日縮短刑期執行完
    畢。詎仍不知悔改，因無工作及經濟來源，竟意圖為自己不
    法之所有，持其所有客觀上足為兇器使用但不具殺傷力之玩
    具手槍（槍枝管制編號0000000000號）一支，於
    九十四年十月六日凌晨三時三十分許，駕駛其女友蔡玲芳（
    不知情）所有車牌號碼五三七六─ＦＸ號自用小客車，前往
    位於臺中縣豐原市○○路○段九七九號「ＢＯＳＳ貓檳榔攤
    」內，佯稱要購買飲料，待店員戊○○轉身蹲下拿取飲料之
    際，甲○○隨即前往放置紙鈔之抽屜處，以左手打開該抽屜
    拿取現金，右手拿出玩具手槍，待戊○○適亦拿好飲料欲交
    付甲○○而轉身之際，見甲○○持該玩具手槍遂驚慌而心生
    畏懼，手中飲料均掉落在地，甲○○見狀，出言恫嚇稱「妳
    不要動，我不會開槍」，以此脅迫方式至使戊○○不能抗拒
    ，任由甲○○取走紙鈔及放置櫃檯桌上零錢計新臺幣一千零
    四十元。戊○○見狀，思及店內尚有老闆張文杰在內，不讓
    甲○○離開，隨即跑至檳榔攤玻璃門將玻璃門反拉，奈因力
    氣過小，仍為甲○○強行打開欲駕車逃逸，戊○○急中生智
    ，立即跑往其駕駛之自用小客車內欲拔下鑰匙攔阻，惟甲○○亦更快速地上車駕車欲逃逸，於掙扎過程中，戊○○之手
    為車門夾住，而受有右側第五手指撕裂傷、左手挫傷合併瘀
    血等傷害（未據提出告訴），經戊○○大喊「你把我的手夾
    住了」，甲○○方將車門開啟讓戊○○的手伸離車門後，才
    迅速駕車離去。此時，「ＢＯＳＳ貓檳榔攤」負責人乙○○
    適時出外查看，而偕同兄長丙○○駕車尾隨，記下其車牌號
    碼後，於九十四年十月六日在國道四號交流道（往神岡方向
    ）起獲甲○○於犯案時所戴之紅色鴨舌帽一頂；於當日七時
    許，在臺中縣沙鹿鎮鎮○路○段二四二巷四十一號查獲其犯
    案時所駕駛之五三七六─ＦＸ號自用小客車；於當日十三時
    許，在臺中縣沙鹿鎮○○○路八七一號後院起獲其所有強盜
    用之玩具手槍一支；於九十四年十月十日經警方策動下，始
    主動到案說明案情。
二、案經臺中縣警察局移送臺灣臺中地方法院檢察署檢察官偵查
    起訴。
    理    由
一、訊據被告甲○○固直承於上開時地，持槍到被害人戊○○任
    職之「ＢＯＳＳ貓檳榔攤」內取得現款一千零四十元，暨事
    後駕車逃離時不慎將被害人之手夾傷等情不諱，惟矢口否認
    有何強盜犯行，辯稱：伊係在拿取抽屜內之現金後，扣案槍
    支不慎掉落，她可能聽到槍支掉地的聲音才回頭，伊撿起來
    時有對被害人說不好意思，撿槍起來時槍口是順著朝地上，
    她可能嚇到了，就跑去關門，伊硬拉開門後先跑到車上，後
    來被害人也跑到伊車旁，伊不知道被害人的手在車旁，伊開
    車離去時，被害人大喊她的手被夾住了，伊遂立刻停車打開
    車門讓其鬆手後，伊才駕車離去云云。
二、惟查：
  (一)被告於上開時地持槍恫嚇被害人，被害人因而遭受驚嚇，而
    任令被告取走店內現款計一千零四十元等情，業據被害人於
    九十四年十月六日警詢時陳稱：「當歹徒進入檳榔攤內，佯
    稱要買飲料，趁我取飲料時，發現歹徒自行動手開啟現金櫃
    拿取二千元現金，並持疑似玩具手槍指向我並威嚇說：『妳
    不要動，我不會對妳開槍』，歹徒欲向店外逃出時，我將門
    反關住，．．．」、「（嫌犯）特徵為中等身材，戴紅色鴨
    舌帽，著白色上衣黑色長褲，駕黑色三菱自小客車，因我當
    時緊張未記下車號。」等語（參警卷第九頁以下筆錄）。於
    同年月十日警詢時，再度陳稱：「．．．該名男子立即下車
    ，進入我店內並向我說要購買四罐飲料，當我蹲下來拿取飲
    料，當時我就看到該名男子站在我放錢的抽屜前，該名男子
    右手拿這手槍，左手已經拿抽屜錢，該男子並向我說『我要
    搶劫，妳不要動，我不會開槍』，當時我立即逃離到檳榔攤
    門口外，將玻璃門門把反拉住，當時我有喊求救，當時我與
    歹徒正在掙扎中，．．．」、「歹徒已於九十四年十月六日
    凌晨三時許，駕駛乙部黑色三菱自小客車（石岡往豐原方向
    ），當時歹徒拿一百元，欲購買香菸乙包，然後他站在門口
    很久，可能是為了看我放錢的地方，隨即離開現場，經過大
    約十五分鐘左右，就被搶了。」等語（參警卷第一三頁以下
    筆錄）。於同年十二月十四日檢察官偵訊時，指稱：「今年
    十月六日凌晨三點多甲○○駕駛車子來我看顧的檳榔攤買飲
    料，買完以後他就離開，隔了半個小時他又來說要買飲料，
    我蹲下來拿飲料，我發現他走到櫃檯後面放錢的地方，我站
    起來看到他右手拿槍，左手開櫃檯的抽屜拿了幾百元。我嚇
    一跳，他叫我不要動他不會開槍，我就跑到門外把門關起來
    ，他把門打開，．．．」等語（參九十四年度偵字第一九０
    二九號【下簡稱偵卷】第一二頁以下筆錄）可明。
  (二)雖被害人於本院九十五年三月十七日審理時，以證人身分具
    結證稱：被告於案發當日到伊任職之檳榔攤購買飲料，伊蹲
    下去拿四瓶飲料，聽到背後有東西掉下去的聲音，伊就轉身
    過去看，看到被告蹲下撿槍，被告正準備撿起來槍口朝地要
    放在他口袋內，伊不知道被告要做何事遂走到門邊將門反拉
    上，從頭到尾都沒有看到被告有拿錢的動作，也沒有聽到被
    告有說「我要搶劫」，只聽到被告有說「妳不要動」等詞，
    與其於警、偵訊所述確實見聞被告拿槍及取錢之經過不符。
    觀被害人係於九十四年十月六日凌晨四時，距離案發後半小
    時內隨即前往警局製作筆錄，彼時被告早已駕車逃逸，並未
    在警局，而陪同被害人前往警局製作筆錄者係其老闆乙○○
    ，為被害人於本院同日審理時所不否認（參本院卷第三七頁
    筆錄）。反觀被害人於本案案發後，被告偕同其女友及女友
    兄長曾前往檳榔攤內慰問，並以二萬六千元賠償其醫療費用
    及精神上損失，告以九十五年三月十七日開庭要出庭之訊息
    ，業經被害人於本院同日審理時證述明確（參本院卷第三五
    頁、第三六頁筆錄）。顯然被害人於本院審理出庭作證前，
    業已與被告及其友人有所接觸，期間並達成和解事宜，有和
    解書一份在卷可參，則被害人是否因為與被告達成和解，已
    有接觸而提及開庭時應為如何之陳述，不無可疑，且被害人
    如因和解而為有利於被告之說詞亦與常情並不相悖。顯然被
    害人於二次警詢時製作筆錄之情況，並未受被告或其親友意
    見之左右，且第一次警詢時係在距離案發後半小時之最短時
    間內即製作筆錄，印象當最為深刻，彼時警詢陳述與審判中
    所述不符者，顯然具有較可信之特別情況，且為證明犯罪事
    實存否所必要者，依刑事訴訟法第一百五十九條之二規定，
    自有證據能力。
  (三)被害人於本院審理時雖更異其詞，然於本院同日審理時，提
    示其於九十四年十月六日警詢筆錄內容，其亦證稱：在警詢
    時伊確實說過歹徒開啟現金櫃，拿取二千元現金，並持疑似
    玩具手槍指向伊並威嚇說「妳不要動，我不會對妳開槍」之
    語，但當時是緊張，因為第一次碰上這種事，精神上會恍惚
    （參本院卷第三六頁、第三七頁筆錄）；嗣又提示其九十四
    年十月十日警詢筆錄內容，被害人復表示對於伊於該次警詢
    所述「當時我就看到該名男子站在我放錢的抽屜前，該名男
    子右手拿這手槍，左手已經拿抽屜錢，該男子並向我說『我
    要搶劫，妳不要動，我不會開槍』」等情時，則又沉默三十
    秒後後表示伊不知該如何說（參本院卷第三七頁筆錄）。惟
    觀被害人於最初警詢時業已具體陳述案發被害經過，並敘明
    被告之身材特徵、服裝穿著、戴紅色鴨舌帽及駕駛黑色三菱
    自用小客車等細節，且與其於九十四年十月十日二度製作警
    詢筆錄及同年十二月十四日檢察官偵訊，於被告均在現場聽
    聞其陳述內容之情況下，被害人仍然均提及見聞被告有取槍
    出來，手取現金，口出「妳不要動，我不會開槍」之言論（
    被害人於偵查中向檢察官所為陳述，依刑事訴訟法第一百五
    十九條之一第二項規定，有證據能力）。且上開陳述內容，
    亦與證人即其老闆乙○○於警詢時陳稱：「．．．有聽到客
    人進來買東西，過不久約一分鐘聽到戊○○與客人爭吵聲，
    於是我出去察看，我出去察看時戊○○告知我有一歹徒徒手
    持手槍到店裡搶劫．．．」等語（參警卷第一九頁筆錄）相
    符。而被害人無論於警、偵訊之前後三次筆錄，均未曾提及
    被告所拿槍枝有掉落在地暨被告蹲下撿槍之情節，反直指被
    告一手取槍、一手拿錢之動作，甚至一度指稱被告拿槍指向
    伊並威嚇稱「妳不要動，我不會對妳開槍」等情。益徵被害
    人於本院審理時更異陳述內容，無非係因業與被告達成和解
    ，方配合被告為有掉槍及撿槍等事實之迴護說詞，自仍應以
    被害人上開於警、偵訊所為陳述內容，較為真實可採。
  (四)況且，被告於九十四年十二月十四日檢察官偵訊時，亦明白
    供稱：「．．．（我）下車以後就跟檳榔攤小姐說要買飲料
    ，放在褲子口袋的槍掉出來，我蹲下去撿起來，檳榔攤小姐
    剛好回過頭來看到我手上拿著槍，我跟她說不好意思，我就
    伸手打開櫃檯抽屜拿了幾百元，檳榔攤小姐嚇得跑出去把門
    關起來，．．．」等情（參偵卷第一二頁以下筆錄）。亦自
    白被害人見聞其持槍後，其方有打開抽屜拿取現金之動作，
    適與被害人於警、偵訊時所述情節相符，足見被告於本院審
    理時所為上開辯詞，係無可採。
  (五)此外，復有證人乙○○、丙○○及蔡玲芳於警詢時之陳述，
    暨刑案現場照片四十一幀、被害人受傷之診斷證明書、臺中
    縣警察局豐原分局轄內治安情報紀錄（通報）單、臺中縣警
    察局重大刑案通報單、車籍作業系統─查詢認可資料、臺中
    縣警察局鑑識課槍彈初步鑑定報告表、公務電話紀錄簿各一
    份附卷及扣案玩具手槍一支可資佐證。雖該手槍經內政部警
    政署刑事警察局鑑定結果，認係仿半自動手槍外型製造之玩
    具手槍，以壓縮彈簧為發射動力，機械性能良好，經實際試
    射，其發射動能甚微，認不具殺傷力，有該局九十四年十月
    三十一日刑鑑字第０九四０一六０五四三號槍彈鑑定書一份
    可徵。然該玩具手槍係黑色，外型仿若真槍，槍管為金屬材
    質外覆一層塑膠槍管，質地尖硬，頗具重量，機械性能良好
    ，僅因發射動能甚微而認不具有殺傷力，依最高法院七十九
    年臺上字第五二五三號判例意旨，該玩具手槍在客觀上顯足
    以對人之生命、身體、安全構成威脅，具有危險性，是為兇
    器無誤。至任何單一被害人處於案發之夜深人靜時刻，突遭
    歹徒持客觀上與真槍外觀無異之玩具手槍持以恫嚇稱「妳不
    要動，我不會對妳開槍」，依客觀情狀判斷，在當下其自由
    意識明顯遭剝奪，自不受「我不會對妳開槍」之影響，而應
    已達至使不能抗拒之程度。雖本案被害人奮勇抗敵，迅速將
    玻璃門關上，乃其勇敢欲追緝被告之表現，尚不能謂彼時被
    害人未達致使不能抗拒之程度至明。本件事證業臻明確，被
    告犯行至堪認定。
二、核被告所為，係犯刑法第三百三十條第一項之攜帶兇器加重
    強盜罪。被告之指定辯護人辯護意旨雖陳稱被告應係涉犯攜
    帶兇器之加重準強盜罪嫌乙情，容有誤會。又被害人雖於本
    案中受有傷害，然其係遭強盜後，為免被告駕車離去與其發
    生拉扯時，不慎遭被告所駕駛車輛之車門夾到，彼時其強盜
    行為業已完成，並非其施用強盜之當然行為，而係另一普通
    傷害或過失傷害之行為，惟此部分未據被害人提出告訴，依
    法本院自不得審理，附此敘明。末查，被告前曾於八十九年
    間，因偽造有價證券、贓物案件，經法院判處有期徒刑三年
    二月及七月，定應執行刑為有期徒刑三年四月確定，於九十
    二年八月十一日縮短刑期執行完畢等節，有臺灣高等法院被
    告前案紀錄表一份在卷可徵，其於前案執行完畢後，五年內
    再犯本案有期徒刑以上之罪，為累犯，依刑法第四十七條規
    定加重其刑。爰審酌被告身強體壯，並無殘缺，僅因缺錢花
    用，趁夜深人靜，僅被害人一名女子隻身僱店之際，掏出客
    觀上甚具危險性之玩具手槍一支予以脅迫，危害社會治安，
    並導致被害人遭受精神及財物之損失，之後拉扯亦受有傷害
    ，惟犯後尚能坦承部分犯行，與被害人達成和解，有和解書
    一份可按等一切情狀，量處如主文所示之刑。本院審以被告
    業已與被害人達成和解，且坦承部分犯行，並非毫無悔意之
    情況，認公訴人具體求刑法定最低刑度加一年之徒刑，尚嫌
    過重，仍認判處如主文所示刑度為適當，併此敘明。至扣案
    之玩具手槍一支，為被告所有強盜時持以威嚇被害人之用，
    紅色鴨舌帽一頂，則為被告避免其強盜犯行遭發覺而於案發
    時所穿戴，以上均為被告所有供犯罪所用之物，業據其於本
    院審理時供明在卷，均依刑法第三十八條第一項第二款規定
    宣告沒收。另扣得被告犯案時所穿戴衣褲，乃為辨明被告犯
    案與否之證據及便於被害人之指認，並非供其犯強盜案所用
    之物，此部分不予以沒收。
據上論斷，應依刑事訴訟法第二百九十九條第一項前段，刑法第
三百三十條第一項、第四十七條、第三十八條第一項第二款，判
決如主文。
中    華    民    國    95    年    3     月    31    日
                  刑事第三庭  審判長法  官  張靜琪
                                    法  官  吳進發
                                    法  官  賴妙雲
上正本證明與原本無異。
如不服本判決，應於送達後十日內向本院提出上訴狀（須附繕
本），上訴於台灣高等法院台中分院。
                                    書記官  孫曉鳳
中    華    民    國    95    年    3     月    31    日
附錄論罪科刑法條
刑法第三百三十條第一項
第  330 條  犯強盜罪而有第三百二十一條第一項各款情形之一
            者，處七年以上有期徒刑。
            前項之未遂犯罰之。


司法院資訊處製作；財團法人民間司法改革基金會備份。
